臺灣高等法院刑事裁定
111年度原聲再字第2號
再審聲請人
即受判決人  林雨平（原名洪林雨萍）




            洪天盛


共      同
代  理  人  侯  領律師
            張以彤律師
上列再審聲請人即受判決人因違反選舉罷免法等案件，對於本院
109年度重選上更一字第2號，中華民國110年4月29日第二審確定
判決（臺灣宜蘭地方法院104年度原選訴字第8號，起訴案號：臺
灣宜蘭地方檢察署103年度選偵字第13號、104年度選偵字第42號
），聲請再審，本院裁定如下：
    主  文
再審及停止刑罰執行之聲請均駁回。  
    理  由
一、本件再審意旨略以，本院109年度原重選上更一字第2號判決
    （下稱原確定判決）固認再審聲請人即受判決人（下稱被告
    ）林雨平係犯共同對於有投票權之人期約不正利益而約其投
    票權為一定之行使罪，而被告洪天盛則係犯對於有投票權之
    人交付賄賂而約其投票權為一定之行使罪，然本案有以下足
    認被告應受無罪或輕於原判決所認罪名判決之新事實、新證
    據，爰依刑事訴訟法第420條第1項第6款之規定聲請再審云
    云：
　㈠證人楊林欽美於偵訊時雖具結證稱，當日伊與配偶楊文忠前
    往「莎韻的店」參與餐會，被告林雨平、洪天盛有過來說是
    候選人、要伊支持他等語；然其於104年1月7日調詢時已陳
    稱，當日餐會並無選舉拜票行為等語，經反覆詢問2小時，
    仍為相同之陳述。嗣因調查員對其稱，「你要講清楚喔，對
    你才有利喔，我跟你講對你楊文忠才有利喔」等話術，迫使
    證人楊林欽美陳稱：「因為你講說對我先生有利啊」，迎合
    調查員，始為對被告為不利之證言，此部分證言無證據能力
    ，證人楊林欽美前於調詢時之陳述，已足以為被告2人無罪
    之認定。且調詢當日係由檢察官先對證人楊林欽美進行人別
    訊問並簽名後，由調查員詢問，全程均由檢察官主導，偵訊
    與調詢乃密不可分，是上開調詢中不正訊問之效力已延伸至
    檢察官偵訊，證人楊林欽美始在檢察官偵訊時重複其於調詢
    時迎合調查員之說法，此部分證言亦無證據能力。
　㈡證人潘清東於偵訊時具結證稱，伊與配偶楊金英有前往「莎
    韻的店」參與餐會，被告林雨平有說要選議員，要伊幫忙投
    她一票等語，並於第一審審理時證稱，知道當天是要吃選舉
    飯，經打聽後才知道等語，然其於調詢及第一審審理時亦曾
    證稱，當天沒有聽到選舉的事，不知道當天用餐的目的等語
    ，是由證人潘清東之證言，可見餐會當日並無選舉活動。另
    證人潘俊雄於偵訊時證稱，有前往「莎韻的店」用餐，被告
    林雨平有逐桌派票，要大家支持她等語，然於同次偵訊亦證
    稱，伊只是猜測吃飯的目的是為了選舉，是現在聽到檢察官
    說才知道，可見被告林雨平並無期約投票之意思。又證人楊
    金生於偵訊、原審具結證稱：伊妹夫潘清東打電話跟伊說被
    告林雨平要請吃飯，伊就過去「莎韻的店」，被告林雨平、
    洪天盛都在場拜票，有說要伊支持，伊是去參加選舉的餐會
    等語，然證人楊金生於偵訊時證稱伊在餐會時已經喝醉，是
    上開證言顯非可信。此外，卷內現場側錄之影像檔案，並未
    顯示被告林雨平、洪天盛有逐桌拜票之競選行為，此經發回
    更審前之第二審審理時勘驗明確，且可聽聞現場人員稱「聽
    不懂他們在說什麼」等語，可見在場側錄之調查人員亦不知
    現場狀況，遑論有所謂拜票行為；證人吳春美、陳美玲於發
    回更審前之第二審審理時，及證人高宋勝世於第一審審理時
    ，均稱並未看到被告林雨平稱要選舉或有拜票行為；證人楊
    文忠於偵訊時證稱沒有聽到被告林雨平、洪天盛有說要支持
    他們，伊僅是在那裡吃飯喝酒等語，均可證被告林雨平、洪
    天盛並未拜票。上開證據均未經原確定判決斟酌，而足以推
    翻原確定判決之認定。　　　
　㈢證人王盧慧意固於偵訊時具結證稱：被告洪天盛跟伊握手的
    時候塞錢給伊，要伊幫忙支持林雨平等語；然其於第一審審
    理時證稱，被告洪天盛把錢給伊的時候，沒有說這筆錢要做
    什麼等語，足見被告洪天盛於交付金錢時，並未約其為一定
    投票權之行使。又證人陳世程於第二審審理時雖證稱，學校
    募款始終都有定案，陸續有人捐款到學校，伊不太記得洪天
    盛等語，然證人王盧慧意已證稱，洪天盛有去找伊兒子學校
    的校長，可見洪天盛主觀上係出於幫助王盧慧意兒子之意思
    而捐款。上開證言足以為被告洪天盛無罪之認定，然未經原
    確定判決斟酌，足以動搖原確定判決之認定。　
二、按修正後刑事訴訟法第420條第1項第6款規定，有罪判決確
    定後，因發現新事實或新證據，單獨或與先前之證據綜合判
    斷，足認受有罪判決之人應受無罪、免訴、免刑或輕於原判
    決所認罪名之判決者，為受判決人之利益，得聲請再審。同
    條第3項並規定，第1項第6款之新事實或新證據，指判決確
    定前已存在或成立而未及調查斟酌，及判決確定後始存在或
    成立之事實、證據。準此，依此原因聲請再審者，應提出具
    體之新事實或新證據，由法院單獨或綜合案內其他有利與不
    利之全部卷證，予以觀察、判斷，客觀上能否令人形成得合
    理相信足以推翻原確定判決所確認之事實，或鬆動其事實認
    定之重要基礎，而影響於判決之結果者，始足該當；如受判
    決人提出者為判決確定前已存在或成立之事實、證據，但該
    等事實、證據在判決確定前已業由原審法院本於職權或依當
    事人之聲請或提出，在審判程序中詳為調查之提示、辯論，
    則原審法院就該等業經調查斟酌之事實、證據，無論最終在
    確定判決中已本於自由心證論述其取捨判斷之理由；抑或捨
    棄不採卻未敘明其捨棄之理由而有漏未審酌之情事，均非「
    未及調查斟酌」之情形，該等事實、證據仍非上開所謂之「
    新事實」或「新證據」（最高法院109年度台抗字第1217號
    、104年度台抗字第425號裁定意旨參照）。
三、經查，原確定判決認被告林雨平係犯共同對於有投票權之人
    期約不正利益而約其投票權為一定之行使罪，而被告洪天盛
    則係犯對於有投票權之人交付賄賂而約其投票權為一定之行
    使罪。原確定判決就事實一部分，係依憑被告洪天盛供承有
    交付1萬元予王盧慧意，證人王盧慧意於偵訊及第一審之證
    言，佐以證人賴慶濱證述有載被告洪天盛前往王盧慧意住處
    ，當時二人是在說選舉的事等語，以證人王盧慧意與被告洪
    天盛並無怨隙，亦無甘冒刑罰風險而攀誣構陷之必要，認王
    盧慧意所述被告洪天盛拿錢給伊時，有說要多多幫忙、拉拉
    票，是指選舉的事等語為可採，且就被告洪天盛所辯該款項
    係為資助王盧慧意之子出國比賽經費一節，亦已說明依證人
    賴冠傑、陳世程所證僅能認定學校接受捐款資助選手均有一
    定流程，賴冠傑係受長期培訓之選手，被告洪天盛交付王盧
    慧意之1萬元係於選舉投票日前2個月所交付，無從認與資助
    選手有關，而認此部分辯詞並非可信（見原確定判決第4至6
    頁，本院卷一第250至252頁）；就事實二部分，則係依憑證
    人周靖恩、高惠麗之證言，佐以卷附被告與周靖恩間之行動
    電話通話內容，足認係由被告洪天盛透過周靖恩向「莎韻的
    店」訂桌，並宴請潘清東、潘俊雄、楊金生、楊英蘭、楊文
    忠、楊金英等人參加，互核證人潘清東、潘俊雄、楊金生、
    楊林欽美於偵訊時之證言，彼等參與被告林雨平、洪天盛舉
    辦之選舉餐會，並未支付餐費，且在現場見聞被告林雨平、
    洪天盛懇請與會者支持林雨平參選，輔以證人賴慶濱證稱，
    餐會目的是為幫被告林雨平助選、被告洪天盛都在講選舉的
    事、現場大部分人都是說「加油」等語，及發回更審前之第
    二審勘驗現場錄影光碟之勘驗筆錄所載，現場有「加油！加
    油！」之聲，及被告林雨平與店內客人寒暄或點頭致意等情
    ，認被告林雨平在被告洪天盛陪同下前往「莎韻的店」向潘
    清東、潘俊雄、楊金生、楊文忠、楊林欽美等人拜票等犯行
    ，已合於期約投票予被告林雨平為投票權一定之行使（見原
    確定判決第6至9頁，本院卷一第252至255頁）。原確定判決
    因認被告林雨平、洪天盛之犯行均事證明確，復於理由中詳
    為說明認定之依據及得心證之理由，並逐一指駁被告之辯解
    如何不可採，所為論斷，均有卷存證據資料可資覆按。再審
    意旨主張由案發當日「沙韻的店」蒐證錄影光碟勘驗筆錄（
    聲證6）中未見被告林雨平、洪天盛有在場拜票云云，然原
    確定判決係綜合上開事證，佐以勘驗結果所示現場有「加油
    ！加油！」之聲，及被告林雨平與店內客人寒暄或點頭致意
    等情而為判斷，核原確定判決與經驗法則、論理法則均無違
    悖，更無理由欠備之違法情形。
四、再審意旨雖主張原確定判決事實二部分之認定，未審酌證人
    楊林欽美於調詢時有利於被告等之陳述，及證人潘清東、潘
    俊雄、楊金生於偵訊時所提及有利於被告等之證言云云。惟
    ：
　㈠原確定判決固採認證人楊林欽美於偵訊時明確證稱，「被告
    林雨平、洪天盛有去我們那一桌，有告訴我們他們是候選人
    ，要我們支持她」等語（見發回更審前第二審判決第18頁，
    本院卷第292頁），作為認定被告林雨平、洪天盛本案犯行
    之依據。相較於證人楊林欽美於調詢時之陳述，包括：對於
    「有人過來敬酒說，這次選舉拜託要支持誰這樣子吧？」、
    「他幹嘛舉辦這餐會？」等問題，一概答稱「沒有」、「不
    知道」，卻能就「你去吃這頓飯有沒有付錢」一事，明確回
    答「沒有」等語，對於詢及「有沒有人來你們這桌說拜託拜
    託這樣子？」，亦係答稱「我沒有留意到」，就「你知不知
    道這次是吃選舉飯」之問題，更堅稱：「就是不知道」等語
    ，（聲證2，本院卷第98至105頁，見發回更審前第二審判決
    第35至36頁，本院卷第309至310頁），原確定判決已說明證
    人楊林欽美於偵訊時之證言，核與證人潘清東、潘俊雄、楊
    金生於偵訊時所證相符，且說明係如何依據被告洪天盛之部
    分供述，佐以周靖恩、高惠莉之陳述，與證人賴慶濱之證言
    ，暨卷附第一審勘驗監聽錄音光碟筆錄、發回更審第二審勘
    驗聚會錄影光碟筆錄（聲證6，本院卷第159至162頁）、「
    莎韻的店」餐廳監視器錄影畫面截圖等，認證人楊林欽美於
    偵訊時之證言為可採，並無採證違背證據法則之情事。至再
    審意旨主張證人楊林欽美於調詢時受不正訊問而擴及偵訊云
    云，然由證人楊林欽美上開供述之狀況，一再以「沒有」、
    「不太記得」、「不清楚」等語予以迴避，且過程中調查員
    係對證人楊林欽美稱：「你沒有投票權，你只是單純的證人
    。可是那天發生什麼事情你要跟我們講」、「但是你先生（
    按指楊文忠）是有投票權的喔，這是不一樣的，所以我才告
    訴你說，你講清楚，才是對你先生有利的。我只能告訴你說
    是有利的，就算那天楊文忠，楊文忠來，楊金生來，也是講
    一講就回去了啊，我們就不再找他，到時候說：ㄟ，檢察官
    或是要不起訴或幹嘛的，就對他不是有利不然怎樣，不關他
    的事，那我再問你一遍，你現在已經考慮清楚，有沒有她那
    天洪林雨平有沒有過來，候選人或是競選團隊有沒有過來說
    他要選議員？」等語（聲證1，本院卷第75至76頁），證人
    楊林欽美仍回答：並稱：「她沒有講說議員，只是她有過來
    這邊而已」、「點頭而已，她就走了」、「是有過來、沒有
    敬酒」、「（她過來講些什麼事情？）我那時候都沒有注意
    聽」、「就是在講她的名字啊」、「就只有講這樣而已、沒
    有敬酒啊」、「（問：請大家幫忙，幫忙還是支持？)支持
    吧」等語（聲證1，本院卷第76至78頁，見發回更審前第二
    審判決第62至65頁，本院卷第336至339頁），並未見證人楊
    林欽美即附和調查員之問題而為回答之情，遑論有何全程受
    檢察官主導之狀況。顯見再審意旨所指，乃與卷證資料不符
    ，不足以動搖原確定判決上開證據取捨之論斷。　
　㈡況證人潘清東於調詢時已明確陳稱：「我記得當晚餐會有人
    陪同被告林雨平逐桌敬酒，拜託支持林雨平年底選舉，用餐
    過程中，林雨平過來我們這桌敬酒，並自我介紹，說她要選
    議員，請我們支持她」等語（見發回更審前第二審判決第13
    頁，本院卷第287頁），與其於調詢及第一審審理時所稱不
    知餐會目的云云（聲證3，本院卷第123、131頁），明顯矛
    盾。其次，證人潘俊雄於偵訊時雖稱「（你應該知道林雨平
    請吃飯是為了選舉？）之前是猜測，現在聽檢察官說才知道
    」等語（聲證4，本院卷第139頁），然其於偵訊時明確證稱
    ：一開始伊不知道吃飯的名目，後來吃到一半，出現參選人
    林雨平，伊有拿著名片問林雨平，「這是你嗎、怎麼不太像
    」，林雨平有叫伊要支持她等語（見發回更審前第二審判決
    第15頁，本院卷第289頁），顯見其已受被告林雨平當面拜
    票尋求支持，與其所謂「猜測」之說，亦互有不符。此外，
    證人楊金生於第一審審理時雖稱伊喝醉了、忘記了等語（聲
    證5，本院卷第144頁），然其亦明確證稱：到最後被告林雨
    平、洪天盛有逐桌拜票，伊聽到他們說拜託、拜託等語，此
    部分與其於偵訊時所證伊是去參加選舉餐會，被告林雨平、
    洪天盛有拜票等語相符（見發回更審前第二審判決第17頁，
    本院卷第291頁），可見所謂「喝醉了、忘記了」之說法實
    乃推託之詞。足認再審意旨所稱證人潘清東、潘俊雄、楊金
    生若干有利於被告等之證言，經與卷內其他事證綜合評價判
    斷後，並不足以動搖原確定判決之認定甚明。
　㈢至再審意旨又以證人吳春美、李陳美玲、高宋盛世、楊文忠
    之部分證言（聲證7至10，本院卷第179、194、205、211、2
    14頁），足以動搖原確定判決所為認定云云。惟：
　⒈證人吳春美雖證稱：林雨平或洪天盛在餐會時沒有拜託選民
    支持的行為等語，然其同時證稱：餐會當天，包廂外有認識
    的朋友，幾乎一半以上一都認識，所以伊一個人主動去跟她
    們打招呼、敬酒，沒有全程跟林雨平在一起，伊不知道林雨
    平在做什麼，現場聲音吵雜，伊沒辦法聽到林雨平、洪天盛
    在現場說的每一句話等語（本院卷第179至184頁）；而證人
    李陳美玲雖稱沒有向餐會現場客人拜票或談到要選舉的事，
    然其亦證稱，伊是林雨平的競選幹部、是有人打電話給洪天
    盛，叫他找伊過去吃飯，伊平常都是跟林雨平在一起，用餐
    時伊是在包廂內，林雨平有離開包廂，伊有跟她一起出去，
    林雨平是在跟在場客人寒暄等語（本院卷第202至205頁）；
    證人高宋盛世固證稱，餐會時林雨平或洪天盛並未拜票或幫
    忙拉票等語，然於同次期日亦證稱：伊當時是跟孫偉倫的家
    人在一起，坐在包廂內，當時是孫偉倫安排的等語（本院卷
    第210至211頁）。是證人吳春美、李陳美玲、高宋盛世所稱
    被告林雨平、洪天盛並未在場拜票之證言，與卷內其他證言
    綜合判斷，實無從認已足以動搖原確定判決之認定。
　⒉至證人楊文忠於第一次偵訊時雖稱不認識林雨平、洪天盛，
    亦無人在場拉票云云，然其於第二次偵訊時已證稱，餐會當
    時，有看到被告林雨平、洪天盛在場，有到伊所在那一桌敬
    酒，要彼等幫他加油等語（本院卷第224頁），且於調詢時
    亦稱，伊先前沒有據實回答是因為害怕，所以講的不實在，
    當天林雨平確實有來敬酒，並向大家說「加油、加油」，就
    是要讓她順利選上縣議員等語（本院卷第219頁）。是亦無
    從僅以證人楊文忠於第一次偵訊時所述，即認原確定判決之
    認定論斷，有何足為更有利於被告林雨平、洪天盛之可言。
五、另就事實一部分，再審意旨雖主張證人王盧慧意曾於第一審
    審理時稱被告洪天盛將錢交給伊時，沒有提到這筆錢的事情
    、也沒有說這筆錢要幹嘛等語（聲證11，本院卷第232至236
    頁），足以據為有利於被告洪天盛之認定云云。惟證人王盧
    慧意同時亦證稱：一個人要選舉了，來我家應該會談什麼；
    他是拿錢之後沒有多說什麼，拿錢之前有說多多幫忙及講選
    舉的事，後來才拿錢給我，拿錢之後又有說多多幫忙；（洪
    天盛握手時把錢交給你後，在你家待了多久時間？）沒有多
    久，就書選舉拜託，講完就走了等語（本院卷第237、238頁
    ），可見再審意旨所指證人王盧慧意上開有利於被告洪天盛
    之證言，綜合其前後陳述，並不足以為被告有利之認定。再
    者，證人王盧慧意另證稱：「（問：洪天盛有打電話給羅東
    高商的校長，去拜託說你而要參加亞運，多多照顧？）我知
    道他有去找我兒子的校長，是洪天盛打電話或親自來跟我講
    說，他有去拜託校長的事」等語，已可見證人王盧慧意係經
    被告洪天盛告知而認洪天盛有去找校長陳世程，加以證人陳
    世程於審理時證稱：「（問：你有沒有印象跟洪天盛在103
    年的時候，包括可能是洪天盛或其他民意代表或其他人有談
    到賴冠傑（按即王盧慧意之子）的事情，你有沒有印象）那
    麼久了，沒有太大印象」等語（聲證12，本院卷第242頁）
    ，而原確定判決已說明證人陳世程、賴冠傑之證詞何以無法
    證明被告洪天盛所稱係為資助賴冠傑而捐款予王盧慧意之說
    法（見原確定判決第5至6頁，本院卷第251至252頁），再審
    意旨此節所述，不足以動搖原確定判決此部分之認定。　　
六、綜上，本件再審聲請所據之聲證1至12，無非執陳詞，對於
    原確定判決卷內業已存在且經審酌取捨之證據為相異評價，
    並就原確定判決已明白論斷審酌之事項，再為爭執，依照前
    開說明，核與刑事訴訟法第420條第1項第6款所謂「新證據
    」或「新事實」之要件不符。從而，本件再審之聲請，為無
    理由，應予駁回；其所聲請停止刑罰之執行，隨之失所附麗
    ，亦併予駁回。　
據上論斷，應依刑事訴訟法第434條第1項，裁定如主文。
中　　華　　民　　國　　111 　年　　9 　　月　　30　　日
                  刑事第二十二庭審判長法　官  蔡廣昇
                                      法　官  葉韋廷
                                      法　官  汪怡君
以上正本證明與原本無異。
如不服本裁定，應於收受送達後十日內向本院提出抗告狀。
                                      書記官  高妤瑄
中　　華　　民　　國　　111 　年　　10　　月　　7 　　日